【裁判字號】    88,上更(一),343
【裁判日期】    890209
【裁判案由】    違反毒品危害防制條例
【裁判全文】
臺灣高等法院高雄分院刑事判決                八十八年度上更(一)字第三四三號
    上  訴  人
    即  被  告  甲○○
    指定辯護人  本院公設辯護人  李佩娟
右上訴人因違反毒品危害防制條例案件，不服臺灣高雄地方法院八十八年度訴字第二
四四號中華民國八十八年六月二十一日第一審判決（起訴案號：臺灣高雄地方法院檢
察署八十七年度偵字第二三四二０、二四二一五、二六０一二、二六四四三號），提
起上訴，經最高法院發回更審，本院判決如左：
      主      文
原判決撤銷。
甲○○共同連續販賣第一級毒品，處有期徒刑拾貳年，褫奪公權捌年。
Ｚ000000000號呼叫器壹個及販賣毒品所得新台幣貳萬仟元均沒收，如全
部或一部不能沒收時，呼叫器壹個追徵其價額；販賣毒品所得新台幣貳萬仟元，以
其財產抵償之。
      事      實
一、甲○○曾有公共危險罪、施用毒品及違反動產擔保交易法等前科，其於民國八十
    二及八十三年間，因煙毒案件，經臺灣高雄地方法院分別判處有期徒刑三年三月
    及三年四月確定，經合併執行，於八十六年七月九日假釋出獄，至九十年八月三
    十日始假釋縮刑期滿，在假釋期間，詎仍不知悔改，竟與綽號「楊仔」之不詳姓
    名成年男子，意圖營利，並基於共同概括犯意之聯絡，先由甲○○以其所有00
    00000000號呼叫器及其住處之（０七）0000000電話做為聯絡工
    具，並於如附表所示之時間分別帶同楊文亨、余家慶、柯炎松、莊福賜等人至如
    附表所示之地點，再由「楊仔」以如附表所示之價格，販賣第一級毒品海洛因予
    楊文亨、余家慶、柯炎松、莊福賜等人施用（施用毒品部分由檢察官另行偵查）
    ，嗣為警於八十七年十月六日下午六時許，在高雄市○鎮區○○街二十號，查獲
    莊福賜；於同年十月八日下午六時許，在高雄市○鎮區○○街七三七巷十五號查
    獲柯炎松；於同年十月十三日下午五時許，在高雄縣鳳山市○○路三五六巷十六
    號查獲余家慶、楊文亨等人施用第一級毒品海洛因時，經該等供出上情，循線查
    獲。
二、案經高雄市政府警察局鹽埕分局移送台灣高雄地方法院檢察署檢察官偵查起訴。
      理      由
一、訊據上訴人即被告甲○○固坦承有於右揭時地帶同楊文亨、余家慶、柯炎松、莊
    福賜等人向「楊仔」購買第一級毒品之事實，惟矢口否認有販賣第一級毒品之事
    實，辯稱，伊曾帶楊文亨與余家慶各出三千元到小港的公車站向「楊仔」購買海
    洛因共三次，但實際上有買到的只有一次，而余家慶則單獨來找伊各出二千元帶
    他去買過一次；另外伊也曾帶柯炎松，各出三千元，在該處向「楊仔」買過海洛
    因一次，而莊福賜是有找伊合資去買海洛因一次，但因伊沒錢，就未答應云云。
二、經查：
    (一)本件被告甲○○住處所使用之０七─0000000電話，於八十七年八、
        九月間，經檢察官指揮警方實施通訊監察之結果，被告與楊文亨、余家慶、
        柯炎松、莊福賜等人確有交易毒品之對談，此有臺灣高雄地方法院檢察署通
        訊監察書（原審卷第一０八頁）監聽譯文及錄音帶七捲在卷可資佐證。而楊
        文亨、余家慶、柯炎松及莊福賜等人均有施用第一級毒品海洛因之犯行，業
        經楊文亨、余家慶、柯炎松、莊福賜坦認在卷，並有高雄市立凱旋醫院尿液
        報告附卷可查，是渠等為施用毒品海洛因所為購買毒品之交談，應堪採憑。
    (二)再觀之該譯文之內容，其中：
        (1)就楊文亨、余家慶部分，被告於八十七年八月二十日曾因余家慶向其抱怨
          東西（指海洛因）不能用，乃先致電予余家慶解釋，並答應代為更換毒品
          。再經楊文亨以呼叫器聯絡後，回電予楊文亨，楊文亨亦向被告表示伊上
          次在五福路拿的那一次「東西」（指海洛因）比較好（指第一次），而這
          次的比較差（指第二次），並準備向被告再行購買（指第三次）。而被告
          則答以最少須三千元，而三千元之分量不定，如果五千元就像上次一樣（
          見上開八十七年八月二十日監聽譯文）。依上開對話推論，復參以證人楊
          文亨、余家慶均到庭證稱，伊二人於八十七年八月間起，曾共同與被告合
          資至小港購買海洛因一次，亦曾個別與被告合資購買海洛因等語（見原法
          院八十八年三月一日審判筆錄），顯見被告於八十七年八月間，即曾販賣
          海洛因三次予楊文亨，其中第一次乃上開對話中所指如附表編號一所示之
          交易，其價格應為五千元。其後二次販賣應為上開對話前及對話後所為，
          即如附表編號二、三所示者無疑。且其中如附表編號二所為之販賣，因楊
          文亨、余家慶已供明其二人曾共同與被告前往小港公車站購買毒品，則被
          告該次交易對象應係該二人。雖如附表編號二、三之販賣價格未能自上開
          對話內容確定，然因被告業已於上開對話中說明其交易至少須三千元，則
          依罪疑惟輕之法理，事實不明時，應以較有利於被告之情節加以認定，是
          本院認定被告該二次販賣毒品之價格均應為三千元。又被告復於八十七年
          九月二十三日及同年九月二十八日，均曾打電話同意楊文亨以二千元、一
          千元之價格購賣毒品海洛因（見上開監聽譯文），則被告如附表編號四、
          五之販賣毒品犯行亦可認定。另證人余家慶再證稱，伊除與楊文亨共同和
          被告前往小港公車站購買毒品一次外，復曾於八十七年九月間自行與被告
          前往上開處所購買一千及二千元之海洛因毒品（見上開訊問筆錄），顯見
          被告亦曾於如附表編號六、七所示之時地，販賣毒品海洛因予余家慶甚明
          。
        (2)就柯炎松部分，被告於八十七年九月十八日打電話予柯炎松，因柯炎松表
          示要購東西（指海洛因），被告即告以要多少，多少都可以，柯炎松即稱
          要買「四千元」，二人即相約五分鐘後至凱旋路與一心路口見面（見上開
          八十七年九月十八日監聽譯文），參以證人柯炎松到庭證稱，伊曾出資三
          千元與被告「共同購買」海洛因，伊與被告原本相約在高雄市○○路與凱
          旋路口見面後，再至小港公車處交易。被告亦坦承柯炎松原本說要出四千
          元，但其後只給三千元，伊再與之共同購買海洛因等語在卷（見原審法院
          八十八年六月三日審判筆錄），足見被告確有於如附表編號八販賣毒品海
          洛因之犯行無訛。
        (3)就莊福賜部分，被告於八十七年九月十九日打電話予莊福賜，莊福賜表示
          要購買三千元（指海洛因），被告先告以時間太晚須聯絡看看，再行回電
          ，並要莊福賜家中之門（按莊福賜之住處為高雄市○鎮區○○街二十號）
          不要關。隨後被告即回電要求莊福賜將門打開（見上開八十七年九月十九
          日監聽譯文）。是設若被告所辯屬實，伊並未答應莊福賜合資購買海洛因
          之邀約，豈有回電要求莊福賜「將門打開」，顯見其已經取得海洛因並至
          莊福賜家中與之交易無疑，則被告如附表編號九販賣毒品海洛因之犯行，
          亦至為明確。
    (三)至於證人楊文亨、余家慶、柯炎松於原審審理中，證人楊文亨、余家慶於本
        院調查中雖均到庭證稱，伊等係與被告合資共同向他人購買海洛因，並非向
        被告購買海洛因；另案被告莊福賜雖於檢察官偵查時否認其曾在警訊時供稱
        向被告購買海洛因云云。惟觀之上開監聽譯文內容，被告除一再向楊文亨等
        人限定交易價格至少三千元，且當余家慶抱怨毒品品質不良，被告更表示可
        代予更換，而當柯炎松表示欲購毒品之意時，被告即表示要多少都可以，甚
        至當莊福賜欲購海洛因時，被告更囑其家中大門不要關上，而親自將海洛因
        毒品送至其家中。因被告上開行為均已積極介入毒品之販賣，若謂其僅係與
        他人共同出資購買海洛因，孰人能信。況上開四人除楊文亨與余家慶外，彼
        此均屬不識，苟被告未與「楊仔」共同販賣毒品，何以該四人均知找其買受
        。再者，以海洛因之物稀價昂，且政府懸為禁令嚴加查緝，苟無利可圖，衡
        情被告應無甘冒被處重刑之危險，從事該毒品海洛因之買賣，是其所販入毒
        品海洛因之價格必較其出售之價格低廉，而有從中賺取買賣差價牟利之意圖
        ，亦毋庸疑。是被告上開所辯，顯係卸賣之詞，不足採信。本件事證已明，
        被告犯行至堪認定。被告於本院調查中另聲請傳訊證人柯炎松、莊福賜，均
        核無必要，併予明。
三、查海洛因係毒品危害防制條例第二條所稱之第一級毒品，被告販賣海洛因之行為
    係犯毒品危害防制條例第四條第一項販賣第一級毒品罪。其與已成年綽號「楊仔
    」之不詳姓名男子間，有犯意聯絡，行為分擔，均為共同正犯。又其多次販賣海
    洛因之犯行，時間緊接，手法相同，反覆為之，所犯又係同一罪名之罪，顯係基
    於概括之犯意，應依連續犯之規定論以一罪，並因所犯為最輕本刑無期徒刑之罪
    ，不得加重。被告先後持有海洛因，亦係基於概括之犯意，本應以連續持有論，
    惟其持有後，進而販賣，其持有之低度行為應被販賣高度行為所吸收，不另論其
    持有毒品罪。又被告販賣毒品之對象、金額均屬有限，其情節亦非一般大盤毒犯
    所可比擬，其為貪小利而罹重典，倘科以法定最輕刑之無期徒刑，衡之常情，猶
    嫌過重，其犯罪情狀尚可憫恕，爰依刑法第五十九條規定減輕其刑。
四、原審據以論罪科刑，固非無見，惟 (一)本件被告所有之呼叫器0000000
    000號呼叫器並未扣押，原判決於主文欄內誤載為已扣案。(二)又上開呼叫器
    ，係被告供販賣毒品所用之物，應併依毒品危害防制條例第十九條第一項之規定
    沒收之，原判決誤依刑法第三十八條第一項第二款之規定宣告沒收。(三)毒品危
    害防制條例第十九條第一項規定，犯第四條至第九條、第十二條、第十三條或第
    十四條第一項、第二項之罪者，其供犯罪所用或因犯罪所得之財物，均沒收之，
    如全部或一部不能沒收時，追徵其價額或以其財產抵償之，必限於所用或所得者
    為金錢以外之其他財物而無法追繳時，始應追徵其價額，使其繳納與原財物相當
    之價額，如所得者為金錢而無法沒收時，自應以其財產抵償之，不發生追徵價額
    之問題。被告販賣第一級毒品海洛因所得二萬三千元，原判決宣告沒收，並諭知
    如全部或一部不能沒收時，追徵其價額。(四)原判決於論結欄贅引罰金罰鍰提高
    標準條例第一條前段之規定；以上均有未洽。被告上訴意旨，仍執前詞，否認犯
    罪，指摘原判決不當，雖無理由，但原判決既有上開可議之處，自仍應由本院將
    原判決撤銷改判。爰審酌被告曾有多次犯罪前科，有臺灣高雄地方法院檢察署刑
    案資料查註紀錄表及本院被告院內索引卡紀錄表各一份附卷可查，素行欠佳，猶
    無視政府大力掃毒之禁令，販賣毒品海洛因，戕害他人強健之體魄，並危害社會
    之發展，情節不輕，且犯後猶飾詞狡卸，尚無悔意等一切情狀，爰量處如主文第
    二項所示之刑。再本件被告販賣毒品海洛因，依其犯罪之性質，本院認有褫奪公
    權之必要，併宣告褫奪公權八年。又被告所有之0000000000號呼叫器
    一個，以及被告與「楊仔」共同販賣毒品如附表所示之所得計二萬三千元，雖均
    未經扣押，但呼叫器係供犯罪所用之物，二萬三千元係因犯罪所得之財產，均應
    依毒品危害防制條例第十九條第一項之規定宣告沒收。如全部或一部不能沒收時
    ，呼叫器一個追徵其價額；販賣毒品所得以其財產抵償之。
據上論結，應依刑事訴訟法第三百六十九條第一項前段、第三百六十四條、第二百九
十九條第一項前段、毒品危害防制條例第四條第一項、第十九條第一項、刑法第十一
條前段、第二十八條、第五十六條、第五十九條、第三十七條第二項，判決如主文。
本案經檢察官林應華到庭執行職務。
中    華    民    國     八十九     年       二       月       九       日
                              臺灣高等法院高雄分院刑事第六庭
                                  審判長法官  陳吉雄
                                        法官 江泰章
                                        法官  周賢銳
右正本證明與原本無異。
如不服本判決，應於判決送達後十日內向本院提出上訴狀，其未述理由者並應於提
出上訴狀後十日內向本院補提理由書（應附繕本)。
                                      書記官  高文輝
中    華    民    國     八十九     年       二       月       十       日
附錄：本判決論罪科刑法條：
毒品危害防制條例第四條第一項
  製造、運輸、販賣第一級毒品者，處死刑或無期徒刑；處無期徒刑者，得併科新台
  幣一千萬元以下罰金。
附表
┌──┬─────────┬────────┬──────┬───┐
│編號│時間              │地點            │價格(新台幣)│對象  │
├──┼─────────┼────────┼──────┼───┤
│ 一 │八十七年八月間    │高雄市○○路    │五千元      │楊文亨│
│    │                  │中正文化中心附近│            │      │
├──┼─────────┼────────┼──────┼───┤
│ 二 │八十七年八月間即同│高雄市小港區    │三千元      │楊文亨│
│    │月二十日前之某日  │某公車總站      │            │余家慶│
├──┼─────────┼────────┼──────┼───┤
│ 三 │八十七年八月間即同│同右            │同右        │楊文亨│
│    │月二十日後之某日  │                │            │      │
├──┼─────────┼────────┼──────┼───┤
│ 四 │八十七年九月二十三│同右            │二千元      │同右  │
│    │日                │                │            │      │
├──┼─────────┼────────┼──────┼───┤
│ 五 │八十七年九月二十八│同右            │一千元      │同右  │
│    │日                │                │            │      │
├──┼─────────┼────────┼──────┼───┤
│ 六 │八十七年九月間某日│同右            │一千元      │余家慶│
├──┼─────────┼────────┼──────┼───┤
│ 七 │八十七年九月間某日│同右            │二千元      │同右  │
├──┼─────────┼────────┼──────┼───┤
│ 八 │八十七年九月十八日│同右            │三千元      │柯炎松│
├──┼─────────┼────────┼──────┼───┤
│ 九 │八十七年九月十九日│高雄市前鎮區瑞和│            │      │
│    │                  │街二十號        │三千元      │莊福賜│
├──┼─────────┼────────┼──────┴───┤
│    │                  │  合計          │二萬三千元          │
└──┴─────────┴────────┴──────────┘
                                                                        Ａ


司法院資訊處製作；財團法人民間司法改革基金會備份。
